臺灣高等法院民事裁定　九十三年度抗國字第八號
　　抗　告　人　乙○○
右抗告人因與相對人甲○○間國家賠償事件，對於中華民國九十三年十月一日臺灣士
林地方法院九十二年國字第二號裁定提起抗告，本院裁定如左：
      主    文
抗告駁回。
抗告訴訟費用由抗告人負擔。
      理    由
一、原裁定意旨略以：抗告人先位之訴係本於國家賠償法第二條第二項之規定請求相
    對人台北市政府警察局大同分局負損害賠償責任，後位之訴係本於民法第一百八
    十四條之規定請求相對人甲○○負損害賠償責任，其訴之合併型態為主觀預備合
    併，而認其後位之訴為不合法，乃裁定駁回抗告人關於相對人甲○○部分之訴等
    情。
二、抗告意旨則以：為符合訴訟經濟防止裁判衝突且兼顧當事人在實體法上之權益，
    於理無禁止此一主觀的預備合併之訴之必要，最高法院六十六年台上字第一七二
    二號判決，對主觀預備訴之合併，亦曾採肯定見解。又參酌法院辦理國家賠償事
    件應行注意事項第六條（按：項）之規定，並未排除以一訴合併同時提起對國家
    義務機關及公務員之損害賠償訴訟，抗告人以一訴合併提起本件主觀預備之訴，
    係為防止先後提起兩訴而致裁判歧異，及兼顧實體法上之時效利益及訴訟經濟原
    則，況相對人甲○○業於民國（下同）九十二年五月十二日言詞辯論期日到庭應
    訊而毫無異議，顯已放棄責問權等語抗辯。
三、按「所謂主觀預備訴之合併，因在法院審理此種訴訟時，仍應就各該訴訟全部辯
    論，僅於先位之訴有理由時，無庸再就後位之訴為裁判，是後位當事人可能未獲
    任何裁判，致後位當事人地位不安定，與訴訟安定性原則有違，且先位當事人與
    他當事人間之裁判，對後位當事人並無法律上之拘束力，徒使後位當事人浪費無
    益之訴訟程序。又如適用民事訴訟法第五十五條共同訴訟人獨立之原則，於一被
    告（原告）上訴時，其效力不及於其他被告（原告）亦難免有裁判矛盾之可能。
    本件上訴人對被上訴人教育部起訴，固屬合法，惟上訴人對後位體委會之訴訟部
    分，應認其起訴與否屬不確定狀態，自不應准許」，最高法院九十一年台上字第
    二三○八號判決可資參照。經查，本件抗告人先位聲明係本於國家賠償法第二條
    第二項之規定請求台北市政府警察局大同分局應給付抗告人新台幣（下同）貳佰
    伍拾萬元及自九十一年十月十五日起至清償日止，按年息百分之五計算之利息。
    後位聲明則請求相對人甲○○應給付抗告人貳佰伍拾萬元及自九十一年十月十五
    日起至清償日止按年息百分之五計算之利息。抗告人若對先位被告台北市政府之
    訴為無理由時，始請求對後位被告甲○○之訴為裁判，則抗告人對台北市政府起
    訴，固屬合法，惟抗告人後位被告即相對人甲○○之訴訟部分，應認其起訴與否
    屬不確定狀態，自不應准許。抗告意旨雖謂：相對人甲○○已放棄責問權，主觀
    預備合併之訴對後位被告之程序上不利益已補正云云。按民事訴訟法有關放棄責
    問權之規定，大部分與訴訟程序或管轄權有關，而主觀預備訴之合併與訴訟類型
    有關，係屬起訴程式是否合法問題，故與責問權無涉，抗告人所辯，即不可採。
    從而原審駁回其後位之訴，於法並無違誤，抗告論旨指摘原裁定不當，求予廢棄
    改判，為無理由。又法院辦理國家賠償事件應行注意事項僅係司法行政機關頒布
    之規章，在個案上對法院並無拘束力，併與指明。
四、據上論結，本件抗告為無理由，爰裁定如主文
中　　　華　　　民　　　國　　九十三　　年　　十一　　月　　十九    　　日
                              民事第六庭
                          　　　　審判長法　官　林　丁　寶
                            　　　　　　法　官　陳　博　享
                          　　　　　　　法　官　林　恩　山
正本係照原本作成。
本裁定除以適用法規顯有錯誤為理由，並經本院許可外，不得再抗告。如提起再抗告
，應於收受後十日內委任律師為訴訟代理人向本院提出再抗告狀。並繳納再抗告費新
台幣一千元。
中　　　華　　　民　　　國　　九十三　　年　　十一　　　月　　二十二　　日
　　　　　　　　　　　　　　　　　　　　書記官　周　淑　靜
